【裁判字號】    98,易,1440
【裁判日期】    980930
【裁判案由】    傷害
【裁判全文】
臺灣板橋地方法院刑事判決              98年度易字第1440號
公  訴  人  臺灣板橋地方法院檢察署檢察官
被      告  甲○○
                    號
上列被告因傷害案件，經檢察官提起公訴（98年度調偵字第784
號），本院判決如下：
    主  文
甲○○傷害人之身體，處有期徒刑月，如易科罰金，以新台幣
壹仟元折算壹日。
??事  實
一、甲○○於民國98年1 月29日晚上9 時許，受其友人蔡艾凌之
    邀，偕同其妻兒至臺北縣板橋市○○路○段108 號之生猛海
    鮮店，與蔡艾凌及其所不認識之人士多人在該海鮮店用餐。
    嗣於同日晚上11時許，因其同桌若干人士與丙○○、丁○○
    、戊○○、乙○○等此方人馬發生衝突，其間即有雙方若干
    人等發生丟擲酒瓶及互毆之情形。其後丙○○等人先行離去
    上開海鮮店，甲○○所屬同桌人士則緊接離去，而甲○○在
    眾人離去之後，仍與其妻停留在該店內，並由其至該店櫃檯
    結帳後始離去。迨甲○○至店外欲找其友人蔡艾凌時，發現
    上開人馬在店外復發生肢體衝突，而因丙○○認甲○○係對
    方人馬，乃與甲○○發生拉扯。甲○○竟基於傷害之犯意，
    與丙○○徒手互毆，致丙○○受有鼻子腫脹約3.0 ×2.0 公
    分及撕裂傷約1.1 ×0.2 ×0.7 公分、右肩瘀青6.0 ×4.5
    公分、右膝擦傷約4.5 ×3.6 公分、左膝擦傷約2.5 ×2.6
    公分、右肘瘀青約6.0 ×4.0 公分等傷害。
二、案經丙○○訴由臺北縣政府警察局海山分局報告臺灣板橋地
    方法院檢察署檢察官偵查起訴。
    理  由
壹、證據能力部分：
    按「被告以外之人於審判外之言詞或書面陳述，除法律有規
    定者外，不得作為證據」，刑事訴訟法第159 條第1 項定有
    明文，此即學理上所稱「傳聞證據排除法則」。依上開法律
    規定，傳聞證據原則上固無證據能力，但如法律別有規定者
    ，即例外認有證據能力。又被告以外之人於審判外之陳述，
    雖不符同法第159 條之1 至第159 條之4 之規定，但經當事
    人於審判程序同意作為證據，法院審酌該言詞陳述或書面陳
    述作成時之情況，認為適當者，亦得為證據，此據同法第15
    9 條之5 第1 項規定甚明。鑒於採用傳聞證據排除法則之重
    要理由之一，係因傳聞證據未經當事人之反詰問予以覈實，
    倘當事人願放棄對原供述人之反對詰問時，原則上即可承認
    該傳聞證據之證據能力，而揆諸我國刑事訴訟法第159 條之
    5 之立法理由，除參照前述傳聞證據排除法則之基本法理外
    ，亦參考日本刑事訴訟法第326 條之立法例，查日本刑事審
    判實務之運作，有關檢察官及被告均同意作為證據之傳聞書
    面材料或陳述，可直接援引該國刑事訴訟法第326 條作為傳
    聞例外之法律依據，僅在檢察官與被告不同意之情況下，乃
    須根據其他傳聞例外規定俾以斟酌該等書面材料或陳述是否
    具有證據能力，在當事人間無爭執之案件中，傳聞證據基本
    上均可依據前引規定提出於法院使用。職是之故，我國刑事
    訴訟法第159 條之5 之適用應可作同上之解釋。經查，本件
    判決後開所示之各項證據資料，固均屬被告甲○○以外之人
    於審判外之陳述，皆為傳聞證據，惟被告及公訴檢察官就前
    揭審判外陳述之證據能力，先後於本院準備程序及審判期日
    中均表示同意上開證據資料有證據能力，本院審酌上開證據
    資料製作時之情況，尚查無違法不當及證明力明顯過低之瑕
    疵，亦認為以之作為證據應屬適當，故揆諸前開法律規定與
    說明，爰逕依刑事訴訟法第159 條之5 第1 項規定，認前揭
    證據資料均例外有證據能力。
貳、有罪方面：
  一、事實認定部分：
      訊據被告甲○○對於其於前開時地傷害告訴人丙○○之犯
      罪事實均已坦承不諱，復經告訴人丙○○於警詢、偵查中
      證述無訛，且有臺北縣立醫院於98年1 月30日出具之驗傷
      診斷書1 紙及案發現場採證照片暨監視錄影畫面翻拍之照
      片15幀附卷可稽（參見偵查卷第39、43至50頁）。綜上所
      述，足徵被告之自白核與事實相符，其所為自白當可採信
      ，是以本件事證已臻明確，被告之犯行應堪認定。
  二、論罪科刑部分：
    (一)核被告所為，係犯刑法第277 條第1 項之傷害罪。公訴意
      旨固認被告與前揭年籍姓名均不詳之數名成年男子共同傷
      害告訴人丙○○，因認被告係屬共同正犯云云。惟查，此
      節業經被告否認在卷，且本院於98年9 月2 日審理時當庭
      勘驗案發當時之現場監視錄影光碟，經播放觀覽結果，略
      認：被告雖有手抱幼兒出現在監視錄影畫面中，但與他人
      發生衝突、互毆之身影中並無被告；且被告於雙方人員陸
      續離開後仍與其妻兒留在店內，並將其手抱之幼兒交給其
      妻，其再前往櫃檯狀似結帳等情，此有本院勘驗筆錄1 份
      在卷可按（參見本院卷第44頁）。是依上開勘驗結果，尚
      難遽認被告傷害告訴人丙○○係與數名成年男子共同為之
      。又本件僅有告訴人丙○○為如此之指訴，然此乃係告訴
      人之單一指訴，在無其他積極證據補強之情況下，當無從
      逕認被告確有夥同數名成年男子共同傷害告訴人丙○○之
      情形，是公訴意旨此節所指，尚難採認。
    (二)本院審酌人際相處本應相互尊重，縱有紛爭，亦應循和平
      理性之途徑，以合法之方式解決，當不可動輒拳腳相向，
      詎被告不思此為，猶毆打告訴人丙○○，致告訴人丙○○
      受有前揭非輕之傷勢，是被告所為當應受有相當程度之刑
      事非難；惟另考量被告並無任何前科紀錄，此有臺灣高等
      法院被告前案紀錄表1 份在卷可按，其素行應非不良，而
      其於犯後已能坦承犯行，且雖未與告訴人丙○○達成和解
      或對之有所賠償，但此乃係雙方對於賠償金額有所落差所
      致，兼衡本件傷害所以發生之原因及被告之犯罪動機、目
      的、手法、智識程度非高（學歷為國中畢業）暨其家庭經
      濟狀況僅為勉持等一切情狀，酌情量處如主文所示之刑，
      並諭知易科罰金之折算標準，以資懲儆。
、不另諭知無罪部分：
  一、公訴意旨略以：被告於前開時、地除傷害告訴人丙○○之
      外，尚與姓名年籍不詳之成年男子數名，共同基於傷害人
      身體之犯意，丟擲酒瓶及徒手毆打告訴人丁○○、戊○○
      、乙○○，致告訴人丁○○則受有前額撕裂傷約3.0 ×0.
      2 ×0.6 公分、右腳掌擦傷約0.8 ×0.6 公分之傷害，告
      訴人戊○○受有前額腫脹約3.5 ×4.0 公分、後腦杓腫脹
      約2.5 ×1.5 公分、左手第三指瘀青約1.0 ×0.5 公分之
      傷害，告訴人乙○○則受有左肘腫脹併瘀青約6.8 ×4.0
      公分、尺骨骨折之傷害。因認被告此等部分亦涉有刑法第
      277 條第1 項之傷害罪嫌。
  二、經查：
    (一)此節業經被告否認在卷，而告訴人戊○○固於偵查中證稱
      ：我被酒瓶丟到，是被告那一桌的人丟的，他們那一桌人
      幾乎都有丟東西云云；被告乙○○固於偵查中證稱：當時
      我們要下樓買單時，被告那一桌人就把酒瓶砸過來，我肯
      定被告有動手，他有丟酒瓶云云（參見偵查卷第67頁）。
      惟此僅係上開告訴人二人單方面所言，審諸告訴人之告訴
      係以使被告受刑事訴追處罰為目的，其等之陳述是否與事
      實相符，猶須調查其他證據以資審認，尚難僅憑其等之片
      面指訴，即遽認被告確有其等所指傷害之事實。況告訴人
      戊○○、乙○○於警詢中均係陳稱：被告有在打我的那群
      人裡面，但被告有沒有出手，我就不確定等語（參見偵查
      卷第27、30頁），顯然上開告訴人二人原於警詢時均證稱
      ：不確定被告有無參與本件傷害犯行，嗣其等於偵查中竟
      改稱被告有參與或被告那一桌人「幾乎都有」云云，則其
      等於偵查中所述是否可信，自非無疑。又告訴人丁○○於
      警詢中指稱：我當時一轉頭就被砸到頭部，我沒看到誰丟
      的，我不知道是否係被告丟的等語（參見偵查卷第25頁）
      ；嗣其於偵查中亦證稱：當天吃完要去結帳時，我聽到樓
      上碰一聲，我就回頭去看，在回頭時就被玻璃瓶子砸到，
      我沒有辦法看清楚等語（參見偵查卷第67頁）。是依告訴
      人丁○○先後所為證述，其並未親眼目睹遭何人丟擲酒瓶
      傷害，自難遽認被告確有傷害該告訴人之犯行。
    (二)本院於98年9 月2 日審理時當庭勘驗案發當時之現場監視
      錄影光碟，經播放觀覽結果，略認：被告雖有手抱幼兒出
      現在監視錄影畫面中，但與他人發生衝突、互毆之身影中
      並無被告；且被告於雙方人員陸續離開後仍與其妻兒留在
      店內，並將其手抱之幼兒交給其妻，其再前往櫃檯狀似結
      帳等情，業如前述。是依上開勘驗結果，尚難遽認被告確
      有與數名成年男子共同傷害告訴人丁○○、戊○○、乙○○之犯行。至前揭卷附之案發現場採證照片暨監視錄影畫
      面翻拍之照片15幀，至多僅能證明案發現場確有發生多人
      鬥毆之情事，但究竟係何人參與鬥毆，被告究竟有無丟擲
      酒瓶及徒手傷害上開告訴人三人等情，均無從據此逕予認
      定。
    (三)綜上所述，復查無其他積極證據足資證明被告確有此部分
      傷害之事實，本應為此部分無罪之判決，惟此部分如果成
      罪，與前開論罪科刑部分應有想像競合犯之裁判上一罪關
      係，爰就此部分不另為無罪之諭知。
據上論斷，應依刑事訴訟法第299 條第1 項前段，刑法第277 條
第1 項、第41條第1 項前段，刑法施行法第1 條之1 第1 項、第
2 項前段，判決如主文。
本案經檢察官黃筵銘到庭執行職務。
中    華    民    國    98    年    9     月    30    日
                  刑事第二十一庭  法  官  陳信旗
上列正本證明與原本無異。
如不服本判決，應於判決送達後10日內敘明上訴理由，向本院提
出上訴狀 (應附繕本) ，上訴於臺灣高等法院。其未敘述上訴理
由者，應於上訴期間屆滿後20日內向本院補提理由書「切勿逕送
上級法院」。
                                  書記官  陳金鳳
中    華    民    國    98    年    9     月    30    日
附錄本判決論罪科刑之法條：
刑法第277 條第1 項
    傷害人之身體或健康者，處3 年以下有期徒刑、拘役或1 千
    元以下罰金。


司法院資訊處製作；財團法人民間司法改革基金會備份。
